【裁判字號】    97,上訴,313
【裁判日期】    970618
【裁判案由】    毒品危害防制條例
【裁判全文】
臺灣高等法院臺南分院刑事判決  九十七年度上訴字第三一三號
上訴人  臺灣雲林地方法院檢察署檢察官
被  告  乙○○
指定辯護人  本院公設辯護人 丙○○
被  告  甲○○
選任辯護人  邱創典律師
上列上訴人因被告違反毒品危害防制條例案件，不服臺灣雲林地
方法院九十六年度訴字第三七二號中華民國九十七年一月三十日
第一審判決（起訴案號：臺灣雲林地方法院檢察署九十六年度偵
字第一九一八號，併辦案號：同上署九十六年度偵字第一九三三
號），提起上訴，本院判決如下：
    主    文
上訴駁回。
    事    實
一、乙○○、甲○○均明知甲基安非他命為毒品危害防制條例第
    二條第二項第二款所定之第二級毒品，不得非法販賣及運輸
    ，甲○○亦明知乙○○指示其運送之物品為第二級毒品甲基
    安非他命，二人竟分別基於販賣、運輸第二級毒品甲基安非
    他命之犯意：
(一)於民國（下同）九十六年二月十九日十七時四分許，由乙○
    ○以其所持用之0000000000門號行動電話撥打甲
    ○○所持用之0000000000門號行動電話，要求甲
    ○○（對乙○○販賣第二級毒品之犯行並不知情）將甲基安
    非他命重量三錢由高雄縣市運輸至嘉義市○○○路附近之加
    油站，甲○○將甲基安非他命重量三錢運輸交由乙○○後，
    乙○○即意圖營利以新臺幣（下同）二萬元之價格販賣予楊
    茂樹一次。
(二)於九十六年二月二十二日二十三時五十三分許，乙○○又意
    圖營利另起販賣第二級毒品甲基安非他命之犯意，以其所持
    用之0000000000門號行動電話撥打甲○○所持用
    之0000000000門號行動電話，要求甲○○將安非
    他命重量一兩由嘉義市運輸至雲林縣斗南交流道附近某汽車
    旅館，甲○○遂另起運輸第二級毒品甲基安非他命之犯意（
    對乙○○販賣第二級毒品之犯行並不知情），將甲基安非他
    命重量一兩運輸交由乙○○，乙○○再以六萬五千元將該甲
    基安非他命販賣予楊茂樹一次，惟楊茂樹此次向乙○○購買
    甲基安非他命至今僅給付乙○○三萬元，剩餘價款三萬五千
    元則迄未支付。
(三)嗣經警於九十六年四月三日十六時許，取得乙○○同意前往
    乙○○位在嘉義市○○路二六一號三樓之租屋處搜索，當場
    扣得甲基安非他命三小包（驗餘合計淨重共三．七一一公克
    ，起訴書載為：毛重四．四三公克）、塑膠鏟管一支、電子
    磅秤一台、黑色NOKIA牌內含0000000000門號SIM
    卡行動電話及銀、黑雙色Pansonic牌內含00000000
    00等門號SIM卡之行動電話各一支。
二、案經雲林縣警察局虎尾分局報告臺灣雲林地方法院檢察署檢
    察官偵查後提起公訴及移送併辦。
    理    由
甲、程序方面：
    被告以外之人於審判外之陳述雖不符刑事訴訟法第一百五十
    九條之一至之四等四條之規定，而經當事人於審判程序同意
    作為證據，法院審酌該言詞陳述或書面陳述作成時之情況，
    認為適當者，亦得為證據，刑事訴訟法第一百五十九條之五
    第一項定有明文。其立法意旨在於傳聞證據未經當事人之反
    對詰問予以核實，原則上先予排除。惟若當事人已放棄反對
    詰問權，於審判程序中表明同意該等傳聞證據可作為證據，
    基於尊重當事人對傳聞證據之處分權，及證據資料愈豐富，
    愈有助於真實發見之理念，且強化言詞辯論主義，使訴訟程
    序得以順暢進行，上開傳聞證據亦均具有證據能力。經查，
    被告、辯護人及檢察官就本院所引用卷內被告以外之人於審
    判外之陳述，於審判程序均同意作為證據，且本院審酌前開
    證據資料作成時之情況，均無不法之情事，且與待證事實具
    有關聯性，認為適宜作為本案之證據，故均有證據能力。
乙、實體方面：
一、上揭犯罪事實，迭據被告乙○○、甲○○於原審及本院審理
    時供承不諱，核與證人楊茂樹證述之情節大致相符，且有監
    聽譯文一冊在卷可稽，復有扣案之電子磅秤一台及黑色NOKI
    A牌內含0000000000門號SIM卡行動電話及銀、黑
    雙色Pansonic牌內含0000000000門號SIM卡行動
    電話各一支扣案足憑。查毒品甲基安非他命物稀價昂，且為
    經政府明文禁止、嚴加取締之違禁物，苟無利可圖，衡情被
    告乙○○當無甘冒被訴追判處重刑之危險，平白從事甲基安
    非他命之買賣，是其販入之價格必較其出售之價格為低，而
    有從中賺取買賣價差牟利之意圖及事實；又販賣毒品甲基安
    非他命非可公然為之，亦無公定價格，且容易分裝並增減份
    量，而每次買賣之價量，可能隨時依雙方關係深淺、資力、
    需求量及對行情之認知、來源是否充裕、查緝是否嚴緊、購
    買者被查獲時供述販賣者之可能等，而異其標準，非可一概
    論之，從而販賣之利得，誠委難察得其交易實情，然販賣者
    從價差或量差中牟利之方式雖異，惟其販賣行為在意圖營利
    則屬同一。從而，舉凡有償交易，除足以反證其確係基於非
    圖利之本意外，通常尚難因無法查悉其販入價格，以做為是
    否高價賣出之比較，而認以無營利之意思而阻卻販賣犯行之
    追訴（最高法院八十四年四月十八日八十四年度第三次刑事
    庭會議決議意旨參照），況被告乙○○於原審審理時供稱：
    其因染有毒癮，當時因為沒有錢，才販賣甲基安非他命等語
    （見原審卷第九十九頁），則其販賣甲基安非他命必有價差
    ，而有營利之意思至明，是被告乙○○確有營利之意圖，亦
    臻明確。而被告乙○○販賣所得，據被告乙○○於原審審理
    時供稱：其於九十六年二月十九日販賣甲基安非他命重量三
    錢與楊茂樹，所得二萬元（見一審卷第九十三頁反面），又
    於九十六年二月二十三日販賣甲基安非他命重量一兩與楊茂
    樹，所得三萬餘元（實際所得不詳，見一審卷第九十四頁反
    面），此次實際所得以最有利被告乙○○認定為三萬元，是
    被告乙○○二次販賣第二級毒品甲基安非他命所得共五萬元
    ，應堪認定。故被告等二人之自白應與事實相符，事證已臻
    明確，被告乙○○、甲○○分別確有販賣、運輸第二級毒品
    甲基安非他命各二次犯行堪以認定，應依法論科。
二、按甲基安非他命為毒品危害防制條例第二條第二項第二款所
    定之第二級毒品。核被告乙○○、甲○○所為，係分別犯毒
    品危害防制條第四條第二項之販賣、運輸第二級毒品安非他
    命罪。被告乙○○二次販賣第二級毒品甲基安非他命前指示
    被告甲○○運輸甲基安非他命，及其自己持有甲基安非他命
    之行為，均為其販賣之行為所吸收，均不另論罪；另被告甲
    ○○二次運輸第二級毒品甲基安非他命時持有甲基安非他命
    之行為，亦為其運輸之行為所吸收，亦均不論罪。被告乙○
    ○二次販賣第二級毒品甲基安非他命，被告甲○○二次運輸
    第二級毒品甲基安非他命，均犯意不同，行為各別，均應分
    論併罰。
三、原審按「犯罪之情狀顯可憫恕，認科以最低度刑仍嫌過重者
    ，得酌量減輕其刑，刑法第五十九條定有明文。考其立法理
    由：科刑時原即應依第五十七條規定審酌一切情狀，尤應注
    意該條各款所列事項，以為量刑標準，本條所謂『犯罪之情
    狀可憫恕』，自係指裁判者審酌第五十七條各款所列事項以
    及其他一切與犯罪有關之情狀之結果，認其犯罪足堪憫恕者
    而言，即必於審酌一切之犯罪情狀，在客觀上顯然足以引起
    一般同情，認為縱予宣告法定最低刑度猶嫌過重者，始有其
    適用。」（最高法院三十八年臺上字第一六號、四十五年臺
    上字第一一六五號、五十一年臺上字第八九九號判例參照）
    。審酌販賣、運輸第二級毒品罪之法定刑為「無期徒刑或七
    年以上有期徒刑，得併科新臺幣七百萬元以下罰金」，然同
    為販賣、運輸第二級毒品之人，其原因動機不一，犯罪情節
    未必盡同，或有大盤毒梟者，亦有中、小盤之分，甚或僅止
    於吸毒者友儕間為求互通有無之有償轉讓者亦有之，其販賣
    行為所造成危害社會之程度自屬有異，法律科處此類犯罪，
    所設之法定最低本刑卻相同，不可謂不重。於此情形，倘依
    其情狀處以較低之刑度，即足以懲儆，並可達防衛社會之目
    的者，自非不可依客觀之犯行與主觀之惡性二者加以考量是
    否有可憫恕之處，以適用刑法第五十九條之規定酌量減輕其
    刑，期使個案裁判之量刑，能斟酌至當，符合比例原則。查
    本件被告乙○○販賣毒品對象僅一人，販賣次數僅二次，且
    販賣所得共計僅五萬元，尚非甚多，顯與販賣毒品之數量動
    輒達數公斤以上之大毒梟迥然不同，危害社會之程度亦有差
    別；另被告甲○○僅因與被告乙○○自幼結識，受被告乙○
    ○所託而運輸毒品，並未因運輸毒品而獲取利益，且被告等
    二人於犯後已坦承犯行，已見悔意，核其等犯罪情節並非重
    大不赦，若以毒品危害防制條例第四條第二項所規定之法定
    最輕本刑，實屬情輕法重，在客觀上足以引起一般之同情，
    顯可憫恕，均應適用修正後刑法第五十九條之規定減輕其刑
    （公訴人上訴意旨指摘原判決適用刑法第五十九條之規定減
    輕其刑，應非適當云云，自非可採）。並審酌被告乙○○、
    甲○○二人分別販賣、運輸第二級毒品，危害國民身心健康
    ，二人分別為國小畢業、高中畢業，智識程度不高，分別販
    賣、運輸甲基安非他命之次數均僅二次，甲○○無前科，素
    行良好，乙○○曾因施用毒品經觀察勒戒，及因違反槍砲彈
    藥刀械管制條例案件，為檢察官偵查中，尚非習於犯罪之人
    ，及彼等之家庭狀況，犯罪動機、手段並犯罪所生之危害等
    一切情狀，分別量處被告乙○○販賣第二級毒品，共貳罪，
    各處有期徒刑四年，量處被告甲○○運輸第二級毒品，共貳
    罪，各處有期徒刑三年六月。並分別定被告乙○○應執行有
    期徒刑四年六月。被告甲○○應執行有期徒刑四年。
四、原審並認扣案之電子磅秤一台及黑色NOKIA牌內含0000
    000000SIM卡門號行動電話一支（臺灣雲林地方法院
    檢察署九十六年度保管字第五０四號），均為被告乙○○所
    有（因SIM卡雖係電信公司於被告乙○○申請租用該行動電
    話門號時，提供與被告乙○○使用，但於停止租用該門號時
    ，並無須返還電信公司，足見該SIM卡一張於交付被告乙○
    ○使用時，應已移轉所有權而由被告乙○○取得。並據和信
    電訊股份有限公司函覆SIM卡於申辦手續完成時，即為申辦
    人所有，見本院卷第五十三頁），供其犯本件犯罪所用之物
    ，業經其供陳在卷，均應依毒品危害防制條例第十九條第一
    項沒收之。扣案之銀、黑雙色Pansonic牌，內含00000
    00000SIM卡門號行動電話一支（臺灣雲林地方法院檢
    察署九十六年度保管字第五０六號），為被告甲○○所有（
    因SIM卡雖係電信公司於被告甲○○申請租用該行動電話門
    號時，提供與被告甲○○使用，但於停止租用該門號時，並
    無須返還電信公司，足見該SIM卡一張於交付被告甲○○使
    用時，應已移轉所有權而由被告甲○○取得。並據臺灣大哥
    大股份有限公司函覆該公司已將SIM卡移轉消費者，見本院
    卷第五十七頁），供其犯本件犯罪所用之物，業經其供陳在
    卷，應依毒品危害防制條例第十九條第一項沒收之。被告乙
    ○○販賣第二級毒品甲基安非他命之所得共計五萬元，應依
    毒品危害防制條例第十九條第一項沒收之，如全部或一部不
    能沒收時，以其財產抵償之（毒品危害防制條例第十九條第
    一項所稱因犯罪所得之物，應以實際所得者為限，苟無所得
    或尚未取得者，自無從為沒收之諭知，最高法院九十六年度
    台上字第六五０九號判決參照）。另扣案之安非他命三小包
    （驗餘合計淨重三．七一一公克）及扣案之塑膠鏟管一支，
    雖為被告乙○○所有，惟被告乙○○供稱該等物件均為供其
    自己施用毒品所用之物，則與其所犯販賣第二級毒品之犯行
    無關等語，查被告乙○○既已坦承犯行，對於扣案物之用途
    應無匿飾之虞，且本件係於九十六年四月三日十六時許始經
    警於其租屋處搜索查獲上開物品，距離被告乙○○販賣甲基
    安非他命予楊茂樹之九十六年二月十九日、二十三日，相差
    已有月餘，故難證明上開物件係供被告乙○○犯本件販賣第
    二級毒品所用之物，乃不為沒收之諭知。
五、原審又以檢察官移送併辦部分應退檢察官另為適法之處理：
(一)檢察官移送併辦意旨略以：被告乙○○基於持有第二級毒品
    安非他命之犯意，自九十六年三月二十四日進入臺灣嘉義看
    守所附設勒戒所前某日，將三小包，驗餘合計淨重三．七一
    一公克（移送併辦意旨書載為：淨重三．七五九三公克）之
    甲基安非它命藏放在嘉義市○○路二六一號三樓之租屋處。
    嗣經警於九十六年四月三日十六時許，取得乙○○同意後前
    往乙○○前開租屋處搜索，當場扣得乙○○所持有之第二級
    毒品甲基安非他命三小包（驗餘淨重共三．七一一公克）。
    因與上開被告乙○○有罪部分之販賣第二級毒品甲基安非他
    命之事實，核屬事實上同一案件，為起訴效力所及，故移送
    本院併為審理（見本院卷第七十三頁）。
(二)訊據被告乙○○雖坦承上開檢察官移送併辦之持有毒品犯罪
    事實，又核與證人張蓁於警詢中陳述之情節相符，復有搜索
    扣押筆錄、扣押物品目錄表及國防部憲兵司令部刑事鑑識中
    心九十六年七月十日安鑑字第0960001106號鑑定書（九十六
    年度偵字第一九三三號第十七頁）等在卷可稽，及第二級毒
    品甲基安非他命三小包（驗餘淨重共三．七一一公克）扣案
    可憑。惟上開甲基安非他命係於九十六年四月三日十六時許
    始經警搜索被告乙○○租屋處而查獲，距離被告乙○○販賣
    甲基安非他命予楊茂樹之九十六年二月十九日、二十三日，
    相差已有月餘，故尚難證明上開物件係供被告乙○○犯本件
    販賣第二級毒品所用之物。況被告乙○○亦因施用毒品於九
    十六年三月二十四日入觀察勒戒處所，施以觀察勒戒，有被
    告乙○○之臺灣高等法院被告前案紀錄表在卷可稽，顯見被
    告確有施用第二級毒品甲基安非他命之行為，則本件扣案之
    甲基安非他命三小包（驗餘淨重共三．七一一公克）應係供
    其自身施用所用，而與其上揭有罪部分之販賣第二級毒品之
    犯行無關。
(三)綜上所述，公訴人上開函請併案審理部分，與本院上開論罪
    科刑部分，核無實質上一罪關係，復未經提起公訴，即非本
    案起訴效力所及，本院自無從併予審理，應退由檢察官另為
    適法之處理。
六、本院經核原判決認事用法，均無不合，量刑亦屬妥適。公訴
    人上訴意旨：「被告二人之犯罪情節非屬輕徵，原審適用刑
    法第五十九條之規定減輕其刑，應非適當。」自非可採，詳
    如前述。另公訴人上訴意旨：「被告乙○○上開二次販賣安
    非他命之宣告刑合計已達有期徒刑八年，原審僅定應執行刑
    為四年六月；被告甲○○上開二次運輸安非他命之宣告刑合
    計巳達有期徒刑七年，原審僅定應執行刑為有期徒刑四年；
    原審定應執行刑亦有失當。」指摘原判決不當，惟原審予被
    告二人定執行刑，尚合乎刑法第五十一條第五款：「宣告多
    數有期徒刑者，於各刑中之最長期以上，各刑合併之刑期以
    下，定其刑期。但不得逾三十年。」規定，且據被告甲○○
    辯護人辯稱：原審之量刑，乃係基於被告與蒞庭檢察官量刑
    協商之結果而為判決云云，雖卷附原審審判筆錄未記明認罪
    協商過程，惟被告二人對於販賣、運輸安非他命犯罪情節均
    願坦承犯行，配合法院之審理，原審從輕量處及所定如上之
    刑，尚無違誤，是公訴人上訴為無理由，應予駁回。
七、據上論斷，應依刑事訴訟法第三百六十八條，判決如主文。
本案經檢察官郭珍妮到庭執行職務。
中    華    民    國    97    年    6     月    18    日
                  刑事第一庭審判長法官  黃  崑  宗
                                  法官  王  明  宏
                                  法官  蔡  長  林
以上正本證明與原本無異。
如不服本判決，應於收受本判決後十日內向本院提出上訴書狀。
其未敘述上訴理由者並得於提起上訴後十日內向本院補提理由書
狀（均須按他造當事人之人數附繕本）「切勿逕送上級法院」。
                                書記官  李  培  薇
中    華    民    國    97    年    6     月    19    日
附錄本案論罪科刑法條全文：
毒品危害防制條例第四條第二項：
  製造、運輸、販賣第二級毒品者，處無期徒刑或七年以上有期
徒刑，得併科新臺幣七百萬元以下罰金。


司法院資訊處製作；財團法人民間司法改革基金會備份。
